最高法院刑事判決　　　　　　　　　　　　　　　八十八年度台上字第五一四三號
　　上 訴 人　甲○○
右上訴人因違反毒品危害防制條例案件，不服臺灣高等法院台中分院，中華民國八十
六年八月十四日第二審判決（八十六年度上訴字第六四六號，起訴案號：臺灣台中地
方法院檢察署八十五年度偵字第三四○一號），提起上訴，本院判決如左：
    主  文
原判決關於連續幫助非法販賣化學合成麻醉藥品部分撤銷，發回臺灣高等法院台中分
院。
    理  由
本件原判決認定上訴人甲○○曾因違反麻醉藥品管理條例案件，經臺灣台中地方法院
判處有期徒刑六月確定，於民國八十四年十月二十日執行完畢，竟又基於幫助李建安
販賣安非他命之概括犯意，自八十四年十二月初某日起至八十五年二月七日止，連續
以每天晚上三小時新台幣（下同）一千五百元之代價，明知李建安租用其駕駛之計程
車係作為販賣安非他命圖利之交通工具，仍接受李建安包租其駕駛之車牌號碼ＯＥ－
○五○號計程車作為交通工具搭載李建安，幫助李某在台中市區各不詳地點，以一小
包重約○‧九公克，二千元至三千元之價格販賣安非他命給綽號「家修」、「劉仔」
、「惠如」、「蘇仔」、「小白」、「八珍」、「阿偉」等不特定人，前後約十餘次
，有時李建安則提供安非他命給甲○○吸食，代價再由車資中扣除。於八十五年二月
七日上午零時二十分，在台中縣大里市○○路五二四號前，為警查獲甲○○、李建安
，並在甲○○駕駛之ＯＥ－○五○號計程車上扣得李建安所有欲供販賣用之安非他命
十八小包（含袋重約二二公克）等情（上訴人另犯連續非法吸用化學合成麻醉藥品罪
累犯部分，因不得上訴第三審，已經判決確定，且經原審法院移交執行），因將第一
審不當之科刑判決撤銷，仍依連續犯規定，論處上訴人連續幫助非法販賣化學合成麻
醉藥品（累犯）罪刑（處有期徒刑三年），固非無見。
惟查(一)審理事實之法院，對於案內與論罪科刑、罪名成立與否有關之一切證據，除認
為不必要者外，均應詳為調查，然後基於調查所得之心證以為判斷之基礎；苟與待證
事實有重要關係，在客觀上認為應行調查之證據，又非不易調查或不能調查，而未依
法加以調查，率予判決者，即有刑事訴訟法第三百七十九條第十款規定所稱應於審判
期日調查之證據未予調查之違法。共同被告李建安在警訊中雖供稱：「販賣對象均登
記在我電話簿上有綽號『家修』、『劉仔』、『惠如』、『蘇仔』、『小白』、『八
珍』、『阿偉』等人」，但亦供稱：「欲向我購買安非他命的人，均是以呼叫器與我
連絡，再由我或他人主動送過去或約定地點交易。」（見偵三四○一號卷第十四頁背
面），則李建安售賣安非他命予綽號『家修』、『劉仔』、『惠如』、『蘇仔』、『
小白』、『八珍』、『阿偉』等人時，是否均是包租上訴人駕駛之計程車前往交易﹖
即有待調查審認。而李建安在警訊時，已供明綽號『家修』等人之呼叫器或電話號碼
，並提出電話簿為證（見同上卷第十四頁背面、第二十七頁），綽號「蘇仔」之人為
蘇坤桂，於八十五年二月十三日因另案為警查獲時，亦指證李建安曾非法販賣安非他
命予伊（見偵三八八八號卷第十頁至第十三頁），是以李建安以何種交通工具至交易
地點與『家修』等人進行交易，關乎上訴人究竟幫助李建安完成何次非法販賣安非他
命之犯行，且可由訊問李建安，或查明卷附電話號碼之使用人後，傳訊其人等方式加
以調查，原判決未予調查，即憑李建安在警訊時之供述，認定上訴人幫助李建安販賣
安非他命給綽號『家修』、『劉仔』、『惠如』、『蘇仔』、『小白』、『八珍』、
『阿偉』等人，不僅與上引卷內筆錄不相適合，且有應於審判期日調查之證據未予調
查之違法。又原判決在諭知上訴人連續幫助非法販賣化學合成麻醉藥品罪刑時，併於
主文內宣告扣案之安非他命十八小包（含袋重約二十二公克）沒收，惟該十八小包白
色結晶物，是否確係安非他命，卷內無任何鑑定資料可憑，於判決理由內，復未明
併予宣告沒收之原因及其依據，自有未盡調查能事及理由不備之違誤。(二)被告之自白
，須非出於強暴、脅迫、利誘、詐欺或其他不正之方法，且與事實相符者，始得採為
證據，如果被告之自白，並非其基於任意性之自由陳述，即其取得自白之程序，已非
適法，則不問自白內容是否確與事實相符，因其非係適法之證據，即不能採為判決之
基礎，故審理事實之法院，遇有被告對於自白提出非任意性之辯解時，應先於其他事
實而為調查。上訴人在警訊中雖供承明知李建安包租其車旨在販賣安非他命，仍載送
李某進行交易，惟在第一審及原審即一再辯稱：「我不承認警察會打我。」（見第一
審卷第二十頁背面、原審卷第七十三頁背面），原審就此未予調查，復未於判決理由
內明此項辯解不可採或無調查必要之理由，亦有調查證據未盡及理由不備之違法。
以上，或為上訴意旨所指摘，或係本院得依職權調查之事項，應認原判決關於連續幫
助非法販賣化學合成麻醉藥品部分有撤銷發回更審之原因。又安非他命已改列為毒品
危害防制條例第二條第二項第二款規定之第二級毒品，販賣者，同條例第四條第二項
有處罰規定，案經發回，應一併注意比較適用。
據上論結，應依刑事訴訟法第三百九十五條前段，判決如主文。
中      華      民      國    八十八    年      九      月      十      日
                              最高法院刑事第一庭
                                  審判長法官  施  文  仁
                                        法官  張  淳  淙
                                        法官  林  永  茂
                                        法官  蕭  仰  歸
                                        法官  陳  世  淙
      右正本證明與原本無異
                                              書  記  官
中      華      民      國    八十八    年      九      月     十六     日
